臺灣苗栗地方法院民事判決　　　　　　 　　　92年度訴字第347號
　　原　　　告　丙○○
　　被　　　告　乙○○○
　　　　　　　　戊○○
　　　　　　　　丁○○
　　上三人共同
　　訴訟代理人　楊隆源律師
　　複 代 理人　己○○
上列當事人間請求侵權行為損害賠償事件，本院於民國94年4 月
20日言詞辯論終結，判決如下：
    主    文
被告乙○○○應給付原告新台幣參拾壹萬柒仟玖佰柒拾伍元，及
自民國九十二年八月二十二日起至清償日止，按年息百分之五計
算之利息。
原告其餘之訴駁回。
訴訟費用由被告乙○○○負擔五分之二，餘由原告負擔。
本判決第一項得假執行；但被告乙○○○得以新臺幣參拾壹萬柒
仟玖佰柒拾伍元，預供擔保而免為假執行。
原告其餘假執行之聲請駁回。
    事實及理由
一、原告起訴主張：原告與訴外人黃雲祥所共有坐落苗栗縣南庄
    鄉員林村8 鄰小南埔98號建物（以下簡稱系爭建物），與被
    告所有即同村小南埔95號建物（以下簡稱95號建物）相鄰，
    於民國90年8 月14日凌晨1 時14分許，被告所有之95號建物
    ，因電線管理不當引發火災，延燒至原告所有之系爭建物，
    導致系爭建物及屋內物品全部付之一炬，原告受有建物毀損
    、室內物品及房屋租金之損失共計新台幣（下同）1,500,00
    0 元，且鑑定機關忽略建物具有古蹟性質，所估定之金額過
    低。又兩造對於本件火災原告所受之損失已多次協調未果，
    迄今仍未獲賠償，爰依民法第184 條第1 項侵權行為之法律
    關係提起本件訴訟，並聲明被告應給付原告1, 500,000元之
    損害賠償金額，及自起訴狀繕本送達被告之翌日起即92年8
    月22日至清償日止之法定遲延利息；並願供擔保請准宣告假
    執行。
二、被告則以：被告戊○○、丁○○二人非95號建物之所有權人
    ，且未實際居住使用該房屋，原告主張被告戊○○、丁○○
    二人應負損害賠償責任，容有未合。又依苗栗縣消防局火災
    原因調查報告書關於起火原因之研判，認定於火警現場挖掘
    後並無發現明顯之引火點足證研判正確之起火原因，並排除
    人為放火之可能，且在現場亦未發現電線短路痕，本件火災
    之起火原因既屬不明，自無可歸責於被告乙○○○之事由。
    退步言之，縱認被告乙○○○對於原告上開所受之損害應負
    過失責任，然系爭建物係於38年10月15日辦理第一次建物所
    有權登記，其主要建材為木材，依據行政院財政部所頒「固
    定資產耐用年數表」第1 類第1 項規定，木造房屋之耐用年
    數為10年，系爭建物自辦理第1 次建物所有權登記迄今已有
    54年之久，顯逾木造房屋耐用年數有44年之久，系爭建物已
    無任何價值，鑑定機關之估定金額過高。況且，系爭建物為
    原告與訴外人黃雲祥所共有，原告就系爭建物之權利範圍僅
    為1/2 ，且該建物僅2 樓部分燒燬而已，原告仍請求全部之
    損害賠償及系爭建物復無出租他人之情形等語置辯，並聲明
    駁回原告之訴；如受不利之判決，願供擔保免為假執行。
三、本件依民事訴訟法第271 條之1 準用同法第270 條之1 第1
    項第3 款規定，整理並協議簡化爭點後，到場兩造同意就該
    協議簡化後之爭點為言詞辯論，依同法第270 條之1 第3 項
    之規定，本院僅須就兩造協議簡化之爭點為審究（見本院92
    年度訴字第347 號卷第203 頁）。兩造不爭執之事項如下：
  (一)原告與訴外人黃雲祥所共有之系爭建物為磚木造瓦房二層建
    築物（建物登記謄本，建物門牌號碼誤載為99號，建材為木
    造一層，顯與事故現場照片及苗栗縣消防局火災證明書未合
    ，分見同上卷第10-12 頁、第64-74 頁），應有部分為1/2
    ，與被告乙○○○所有之95號建物僅隔有訴外人黃雲祥所有
    之房屋，且此3 間房屋相鄰。而被告戊○○、丁○○並非員
    林村8 鄰95號之所有權人或實際使用權人。
  (二)被告乙○○○所有之95號建物與系爭建物於90年8 月14日1
    時14分發生火災，導致房屋燒燬。兩造曾於91年7 月8 日向
    苗栗縣南庄鄉調解委員會聲請調解，但因被告未到場，致調
    解不成立。
  (三)訴外人甲○○於90年8 月14日於警訊中就系爭建物之使用現
    況陳稱：「員林村小南埔95號、98號合計損失約390,000 元
    ，沒有保險，98號供堆置雜物當倉庫使用。」
  (四)系爭建物之殘值，兩造同意以台灣省建築師公會進行鑑定（
    見同上卷第82頁），該會並於93年11月9 日以台建師苗鑑字
    第43號函提出房屋造價（修正）鑑定書。
四、本件之爭點及法院之判斷：
  (一)火災事故發生之原因是否因被告乙○○○故意或過失所致？
  1.按原告主張權利者，應先由原告負舉證之責，若原告不能先
    行舉證，證其己所主張事實為真實者，則被告就其抗辯事實
    即令不能舉證，或其所舉證據尚有疵累，亦應駁回原告之請
    求。侵權行為賠償損害之請求權，除須有損害之發生，及有
    責原因之事實外，並以二者之間有相當因果關係為其成立要
    件，故侵權行為賠償損害之訴訟，原告須先就上述成立要件
    為相當之證明，始能謂其請求權存在。經查：系爭建物與95
    號建物之坐落位置，以立於面向上開建物，左邊為95號建物
    ，右邊則為系爭建物，有苗栗縣消防局第3 救災救護大隊南
    庄分隊火警搶救部署圖在卷可稽（見同上卷第62頁），參酌
    上述說明，原告須就火災發生原因舉證證明係因被告乙○○○故意或過失不法侵害所致。
  2.次按一般正常用電情況下線路均應有適當保護設備，應不致
    於發生短路而走火，惟值線路保護開關使用不當或失效，且
    發生下列情形時電線即可能會發生短路而走火：長期使用
    致電線絕緣體自然劣化用電過量產生高溫，破壞電線絕緣
    體用電器具本身絕緣不良因外人之破壞致使電線絕緣皮
    受損，此為一般稍具常識者所知悉之事項。經查：被告戊○○於警訊中供稱：起火點看似在95號建物中間部分，應是電
    線老舊所引起之火災，且建物係24年所蓋老舊房屋；證人陳
    文慶則於警訊中證稱：伊從巷口看過去，95號建物火光很大
    ，鄰近各間房屋均未燃燒，遂趕緊報警並呼喊鄰居幫忙滅火
    （分見同上卷第59頁背面、第61頁背面）。又被告乙○○○
    所有之95號建物，火災現場發現有使用電源之情形，該建物
    已大部分燒燬，屋頂上之木材則受燃燒碳化部分，尤以95號
    建物第2 間之左側最嚴重，而系爭建物僅2 樓部分燒燬，且
    以靠近95號方向處較為嚴重，有火災現場照片在卷可稽（見
    同上卷第65-74 頁）。基此，以現場之燃燒狀態觀之，因95
    號建物第2 間房間之屋頂木樑受燃燒情形，發現該處大部分
    木樑均已燒燬，由殘留之木材發現受燃碳化情形以左側較右
    側嚴重，火流方向應由左向右，起火處應為95號建物第2 房
    間內，且95號建物並非輕易得由外面進入，應認排除人為放
    火之可能，參酌上述說明，堪認起火處應為95號建物第2 房
    間內，且火流方向應由左向右延燒至原告所有之系爭建物，
    復有苗栗縣消防局就上開火災調查亦同本院上開認定，有該
    局90年8 月28日苗消調字第904245號函在卷可稽（見同上卷
    第46頁）。是以，原告主張火災發生原因係被告乙○○○過
    失不法侵害所致，應屬可採。
  3.末者，被告戊○○、丁○○既非本件火災起火點即員林村8
    鄰95號之所有權人或實際使用權人，此為兩造所不爭執之事
    實，已如前述，原告仍對被告戊○○、丁○○二人提出侵權
    行為損害賠償之請求，即屬無據，應不足取，併此敘明。
  (二)原告得請求之損害賠償金額為何？
  1.系爭建物部分：
    原告主張系爭建物，因本件火災燒燬而所受損害，惟並未提
    出任何證據證明，經兩造合意以台灣省建築師公會進行鑑定
    ，該會並指派證人即建築師余煥謀進行系爭建物發生火災前
    之現值鑑定，證人余煥謀並到院證稱：系爭建物係38年建造
    ，建物從38年至80年間左右，建築師公會對於房屋造價並無
    統計資料，故參酌臺北市建築師公會鑑定手冊（81年）「臺
    北市舉辦公共工程建築及農作物改良拆遷補償辦法」，認定
    系爭建物之價值為635,950 元，因原告僅有1/2 之權利範圍
    ，故認定為317,975 元，有該會93年11月9 日台建師苗鑑字
    第043 號函附報告書在卷可稽（分見同上卷第137-140 頁、
    第166-167 頁）。而兩造對於上開鑑定結果認為欠缺公正客
    觀之鑑定云云，然查證人余煥謀為執業之建築師，且為台灣
    省建築師公會所派鑑定人員，該會常受法院囑託鑑定，為本
    院已知，自非無鑑定能力，且本件鑑定性質並無證據可茲認
    定上開鑑定結果有偏頗之虞，兩造上開所陳，均非可採。基
    此，本院審酌系爭建物屋齡老舊、建物材質為磚木造瓦房及
    其坐落位置等情，認定原告主張因本件火災燒燬之系爭建物
    不能回復原狀或回復有重大困難，而喪失其價值，原告所受
    損害於317,975 元範圍內，應屬可取，逾此部分之請求，即
    屬無據。
  2.租金損失部分：
    按損害賠償，除法律或契約另有明定外，應以填補債權人所
    受損害及所失利益為限，民法第216 條第1 項定有明文。經
    查：系爭建物於火災事故發生前，原告並未將其出租予他人
    使用，亦無任何出租他人之計畫，復無因此改向他人租屋居
    日之言詞辯論程序中所不爭執之事項（見同上卷第165 頁）
    ，原告既無受有任何損害，此部分之主張，即無可取。
  3.室內物品損失部分：
    原告主張受有冰箱、縫衣機、衣櫃、八角床鋪、去米糠機器
    、神像、書桌、沙發桌椅、古床、健身台、健身震動器、塑
    膠水管整捲、圓桌椅及方桌椅各1 個；神桌及置放物品櫃2
    個、高腳電風扇3 台、床鋪5 個（以下簡稱系爭物品）共計
    受有281,300 元之損失，並提出原告個人自製明細表二張為
    證（見同上卷第170-171 頁）。然查：系爭建物於本件火災
    發生時，僅有2 樓受燃，一樓及後方廚房部分並未受燃，有
    苗栗縣消防局90年8 月28日苗消調字第904245號函附現場照
    片在卷可稽（見同上卷第66-67 頁），而其屋內是否確實有
    系爭物品存在，原告於本院言詞辯論終結前，均未提出任何
    證據供本院審酌，原告主張系爭物品存在及燒燬受損已有疑
    義。再者，原告自陳本身從事壽險、土地仲介、蘭花培養及
    買賣，在桃園縣中壢市有自用之住宅，系爭建物供訴外人黃
    俊杰居住（分見同上卷第82頁、165 頁），及證人甲○○於
    警訊中證稱：系爭建物係在堆置雜物當倉庫使用（見同上卷
    第58頁背面）等語以觀，以原告已有自用住宅，系爭建物亦
    非供自己使用，則原告固為系爭建物之共有人，然原告是否
    即為系爭物品之所有權人，迄今仍未提出購物證明或占有使
    用支配系爭物品等積極證據相關資料供本院審酌，原告上開
    主張，即無足取。
五、綜上所述，原告因本件火災燒燬系爭建物致不能回復原狀或
    回復有重大困難，而喪失價值部分，依侵權行為法則，請求
    被告乙○○○給付317,975 元之損害賠償金，及自起訴狀繕
    本送達被告乙○○○之翌日起即92年8 月22日至清償日止之
    法定遲延利息，洵屬正當，應予准許，逾此部分之請求，則
    無理由，應予駁回。
六、本件原告勝訴部分，所命給付之金額未逾500,000 元之判決
    ，依民事訴訟法第389 條第1 項第5 款之規定，依職權宣告
    假執行；被告陳明願供擔保請准宣告免為假執行，經核並無
    不合，爰酌定相當之擔保金額准許之，並諭知如主文第4 項
    所示。至於原告敗訴部分，其假執行之聲請，已失所附麗，
    併予駁回。
七、本件事證已臻明確，兩造其餘攻擊防禦方法及所舉證據，經
    審酌結果，與本件判決結論均無影響，爰不一一論述，附此
    敘明。
八、據上論結，本件原告之訴為一部有理由，一部無理由，依民
    事訴訟法第79條、第389 條第1 項第5 款、第392 條第2 項
    ，判決如主文。
中　　華　　民　　國　　94　　年　　5 　　月　　4 　　日
                  民事庭法　　　官    吳振富
正本係照原本作成。
如對本判決上訴，須於判決送達後廿日內向本院提出上訴狀。
中　　華　　民　　國　　94　　年　　5 　　月　　4 　　日
                        法院書記官    陳玲誼
